【裁判字號】    95,訴,761
【裁判日期】    950525
【裁判案由】    違反洗錢防制法
【裁判全文】
臺灣桃園地方法院刑事判決               95年度訴字第761號
公  訴  人  台灣桃園地方法院檢察署檢察官
被      告  乙○○
                    號7樓
                    （另案在臺灣桃園女子監獄執行中）
上列被告因違反洗錢防制法案件，經檢察官提起公訴（95年度偵
字第4013號），並更正起訴法條，本院裁定改依簡式審判程序，
判決如下︰
    主  文
乙○○幫助意圖為自己不法之所有，以詐術使人將本人之物交付
，累犯，處有期徒刑伍月，如易科罰金，以佰元折算壹日。
    事  實
一、乙○○曾因偽造文書案件，經本院於民國92年11月27日以92
    年度壢簡字第1687號判處有期徒刑3 月確定，於93年7 月26
    日易科罰金執行完畢（構成累犯）；又因毒品危害防制條例
    案件，經本院及台灣高等法院分別以93年度壢簡字第1765號
    及95年度上易字第212 號判處有期徒刑6 月、6 月確定，於
    94年9 月23日入監服刑，目前仍在執行中。猶不知悛悔，明
    知一般人向金融機構申請帳戶使用係輕而易舉之事，且報章
    媒體一再披露詐騙者多使用他人之帳戶，以遂行詐欺行為，
    並規避查緝，此為該等詐騙者之犯罪態樣，其竟以縱或幫助
    他人詐欺亦在所不惜之不確定故意，於94年8 月1 日前往桃
    園縣楊梅鎮楊梅郵局開立局號：000000－0 、帳號000000－
    0 之帳戶，並於同年月24日至該局申請核發晶片提款卡後，
    於94年8 月底，在桃園縣楊梅鎮之街上，將其所有之上開存
    摺、晶片提款卡以新台幣（下同）3,000 元之代價，交付予
    姓名年籍不詳綽號「阿強」之成年男子（下稱「阿強」）使
    用，嗣「阿強」與同夥姓名年籍不詳自稱「曾小姐」之成年
    女子（下稱「曾小姐」）共同基於詐欺之犯意聯絡，於94年
    10 月3日10時許，以電話通知甲○○中獎消息，佯稱欲領取
    中獎獎金，須先繳交稅金，致甲○○因此陷於錯誤，即於同
    年10月7 日16時分許及同年月11日10時59分許，分別匯款新
    台幣（下同）30,000元及34,500元至上揭乙○○之帳戶內，
    「阿強」與「曾小姐」於94年10月7 日及同年月11日即以上
    開乙○○帳戶之晶片提款卡，將該2 筆款項提領一空而詐欺
    得手，嗣因甲○○驚覺有異，始知受騙，報警處理，循線由
    該帳戶查獲乙○○，而始悉上情。
二、案經桃園縣政府警察局楊梅分局報請台灣桃園地方法院檢察
    署檢察官偵查起訴。
    理  由
一、本件被告乙○○所犯係死刑、無期徒刑、最輕本刑為3 年以
    上有期徒刑以外之罪，其於準備程序中就被訴事實為有罪之
    陳述，經法官告知簡式審判程序之旨，並聽取公訴人、被告
    之意見後，依刑事訴訟法第273 條之1 第1 項規定，經本院
    合議庭裁定，由受命法官獨任進行簡式審判程序，並為審理
    判決，合先敘明。
二、上揭事實，業據被告於本院審理中坦認不諱，並有亞太固網
    寬頻、郵政國內匯款執據、查詢帳戶最近交易資料、中華郵
    政股份有限公司中壢郵局95年3 月3 日函文、客戶歷史交易
    清單在卷可稽，且被害人甲○○於前開時、地，按詐騙集團
    人員之指示持其提款卡至提款機操作匯款，因而將帳戶內存
    款匯至被告所提供之楊梅郵局帳戶等情，亦據被害人甲○○
    於警詢中指訴明確，是被告上開自白核與事實相符，應堪採
    信。本案事證明確，被告犯行，堪以認定。
三、按刑法上之幫助犯，係對於犯罪與正犯有共同之認識，而以
    幫助之意思，對於正犯資以助力，而未參與實施犯罪之行為
    者而言（最高法院75年度臺上字第1509號、88年度臺上字第
    1270號判決亦同此意旨）。是以，如未參與實施犯罪構成要
    件之行為，且係出於幫助之意思提供助力，即屬幫助犯，而
    非共同正犯。本件被告基於幫助之犯意，提供楊梅郵局存摺
    、晶片提款卡予綽號「阿強」，並利用被告之幫助意圖為自
    己不法之所有，施用詐術使被害人甲○○陷於錯誤，因而匯
    款至被告所提供之上揭帳戶內，是被告所為係參與詐欺罪構
    成要件以外之行為，且在無證據證明被告係以正犯而非以幫
    助犯之犯意參與犯罪之情形下，應認其所為係幫助犯而非正
    犯行為。核被告所為，係犯刑法第30條第1 項前段、第339
    條第1 項之幫助詐欺取財罪。又查洗錢行為係指行為人為掩
    飾或隱匿自己或他人重大犯罪所得財物或財產上之利益（洗
    錢防制法第2 條第1 款），或行為人收受、搬運、寄藏、故
    買或牙保他人因重大犯罪所得財物或財產上之利益（同法第
    2 條第2 款）。按洗錢防制法之制定，旨在規範特定重大犯
    罪（詳見該法第3 條）不法所得之資金或財產，藉由洗錢行
    為，諸如經由各種金融機關或其他交易管道，轉換成為合法
    來源之資金或財產，以切斷資金與當初犯罪行為之關連性，
    俾便於隱匿其犯罪行為或該資金不法來源或本質，以逃避追
    訴、處罰。該法之制定背景（參見立法院公報第85卷第43期
    院會紀錄第66頁至第78頁），主要係針對預防鉅額贓款，經
    由洗錢行為轉變為合法來源，造成資金流向之中斷，使偵查
    機關無法藉由資金之流向，追查不法前行為之犯罪行為人。
    足見其所保護之法益為國家對特定重大犯罪之追訴及處罰，
    此觀該法第1 條已明定：「為防制洗錢，追查犯罪，特制定
    本法」，而對不法之前行為其所侵害之一般法益，因已有該
    當各行為之構成要件加以保護，自非該法之立法目的甚明。
    又該法第2 條第1 款之洗錢行為，除利用不知情之合法管道
    （如金融機關）所為之典型行為外，固尚有其他掩飾、藏匿
    犯特定重大犯罪所得財產或利益之行為，但仍須有旨在避免
    追訴、處罰而使其所得財物或利益之來源合法化，或改變該
    財物或利益之本質之犯意，始克相當，若僅係行為人對犯特
    定重大犯罪所得之財產或利益作直接使用或消費之處分行為
    ，自非該法所規範之洗錢行為（最高法院著有92年度臺上字
    第3639號判決意旨參照）。而本件係「阿強」及其同夥「曾
    小姐」共同利用被告所提供之帳戶，要求被害人甲○○將金
    錢匯入被告提供之帳戶之行為，本即係該詐欺集團為實施其
    詐欺行為之犯罪手段，並非於取得財物後，另為掩飾、隱匿
    其詐欺所得之行為，亦非被告於「阿強」及其同夥「曾小姐
    」實施詐欺犯罪取得財物後，另由被告為之掩飾、隱匿行為
    ，且偵查機關得藉由被害人甲○○將款項匯入被告帳戶等情
    ，一目瞭然資金來源之不法性，並得以追查資金之流向，資
    金與當初犯罪行為之關連性並未被切斷，與「掩飾」、「隱
    匿」之性質亦有不符，核與洗錢防制法第2 條規定之洗錢行
    為構成要件有間。況本件尚不能證明被告亦知悉「阿強」及
    其同夥「曾小姐」係將該帳戶提供為從事常業詐欺或其他重
    大犯罪之人頭帳戶之用，被告亦非與「阿強」及其同夥「曾
    小姐」有何犯意聯絡或參與詐欺構成要件行為之分擔。揆諸
    上開說明，被告尚不構成幫助洗錢之犯行，檢察官認被告係
    犯洗錢防制法第9 條第2 項之洗錢罪，依上開說明，起訴法
    條顯有未洽，經公訴人於本院95年5 月11日審理時更正起訴
    法條，本院自得依更正後之法條審理，附予敘明。「阿強」
    與「曾小姐」，就上開詐欺取財犯行，固有犯意聯絡與行為
    分擔，為共同正犯；然被告僅係對於該詐欺正犯之詐欺犯行
    ，予以構成要件以外之助力，為刑法第30條第1 項前段規定
    之幫助從犯，並依刑法第30條第2 項規定，依法減輕其刑。
    被告前因偽造文書，經本院於92年11月27日以92年度壢簡字
    第1687號判處有期徒刑3 月確定，於93年7 月26日易科罰金
    執行完畢，其於有期徒刑執行完畢後，5 年內再犯本件有期
    徒刑以上刑之罪，為累犯，應依刑法第47條規定，加重其刑
    。其刑有加減，依法先加重後減輕之。爰審酌被告提供上開
    帳戶之存摺、晶片提款卡與「阿強」與其同夥之「曾小姐」
    ，作為詐欺正犯所詐得款項匯入、領取之用，「曾小姐」施
    詐使被害甲○○分別將30,000元及34,500元匯入被告前開帳
    戶，並已由「阿強」與其同夥「曾小姐」提領一空，被告且
    迄未賠償被害人甲○○損害，犯罪情節與所生危害程度非輕
    ，其犯罪後曾為前開自白，態度尚佳與其素行情形與其他一
    切情狀，公訴人對被告具體求處有期徒刑5 月，要與被告之
    犯行相當，爰依公訴檢察官之具體求刑，量處如主文所示之
    刑，並諭知易科罰金之折算標準，以示懲儆。
據上論斷，應依刑事訴訟法第273 條之1 第1 項，刑法第339 條
第1 項、第30條、第47條、第41條第1 項前段，罰金罰鍰提高標
準條例第1 條前段、第2 條。
本案經檢察官劉承武到庭執行職務。
中    華    民    國    95    年    5     月    25    日
                  刑事第四庭  法  官  張淑華
以上正本證明與原本無異
如不服本判決書應於送達後10日內向本院提出上訴狀
                              書記官  郭中明
中    華    民    國    95    年    5     月    25    日
附錄本案論罪科刑法條
中華民國刑法第339條
(普通詐欺罪)
意圖為自己或第三人不法之所有，以詐術使人將本人或第三人之
物交付者，處五年以下有期徒刑、拘役或科或併科一千元以下罰
金。
以前項方法得財產上不法之利益或使第三人得之者，亦同。
前二項之未遂犯罰之。


司法院資訊處製作；財團法人民間司法改革基金會備份。
